【裁判字號】    97,易,2131
【裁判日期】    970730
【裁判案由】    恐嚇危害安全
【裁判全文】
臺灣臺中地方法院刑事判決  97年度易字第2131號
公  訴  人  臺灣臺中地方法院檢察署檢察官
被      告  乙○○
上列被告因恐嚇危害安全案件，經檢察官提起公訴（九十七年度
偵字第五○一八號），本院判決如下：
    主    文
乙○○無罪。
    理  由
一、公訴意旨略以：被告乙○○於民國九十七年一月八日凌晨五
    時十分許，在臺中縣大里市○○路○段一○一號前，欲向女
    友黃嘉雯之兄甲○○詢問黃嘉雯去處，甲○○表示黃嘉雯在
    桃園，乙○○要甲○○與其一同至甲○○家中之尋找，甲○
    ○不肯，乙○○就從車中取出水果刀一把，詢問甲○○要先
    刺哪裡，使甲○○心生畏懼偕同乙○○上車回家中，甲○○
    偕同乙○○回家後，並未找到黃嘉雯，乙○○離去之時，又
    揚言要讓甲○○死，使甲○○心生畏懼云云，因認被告涉犯
    刑法第三百○五條之恐嚇危害安全罪嫌。
二、按「犯罪事實應依證據認定之，無證據不得認定犯罪事實」
    、「不能證明被告犯罪者，應諭知無罪之判決。」刑事訴訟
    法第一百五十四條第二項、第三百零一條第一項分別定有明
    文。又認定不利於被告之事實，須依積極證據，苟積極證據
    不足為不利於被告事實之認定時，即應為有利於被告之認定
    ，最高法院三十年上字第八一六號著有判例。另刑事訴訟法
    第一百六十一條已於九十一年二月八日修正公布施行，其第
    一項規定：檢察官就被告犯罪事實，應負舉證責任，並指出
    證明之方法。因此，檢察官對於起訴之犯罪事實，應負提出
    證據及說服之實質舉證責任。倘其所提出之證據，不足為被
    告有罪之積極證明，或其指出證明之方法無從說服法院以形
    成被告有罪之心證，基於無罪推定之原則，自應為被告無罪
    判決之諭知，最高法院著有九十二年臺上字第一二八號判例
    意旨可資參照。次按刑法第三百零五條之恐嚇罪，必須以加
    害生命、身體、自由、名譽、財產之事恐嚇他人，使人生畏
    怖心為目的，而通知將加惡害之旨於被害人者而言（最高法
    院五十二年臺上字第七五一號判例可資參照），是以惡害之
    通知，必須使受通知之被害人因而心生畏怖之心而有不安全
    之感覺始足以該當本罪之構成要件，迨無疑義。苟若行為人
    雖有上述之恐嚇行為，然對被害人之安全並未產生危險與實
    害，亦即被害人並未因此而生畏怖之心，即與此一要件不侔
    ，自非可以本罪相繩。而被害人是否心生畏懼，應本於社會
    客觀經驗法則以為判斷基準。
三、公訴人認被告乙○○涉犯上開竊盜犯行，無非係以被害人甲
    ○○之指訴，及錄影光碟暨其翻拍照片為佐證等為其主要論
    據。惟訊據被告自警詢迭至本院審理中均堅決否認有上開恐
    嚇犯行，辯稱：甲○○說黃嘉雯在桃園，伊說黃嘉雯在臺中
    ，甲○○說不信我死給你看，所以伊才回車上取出一把水果
    刀丟給甲○○，因為伊不相信甲○○會死給伊看，伊沒有說
    他要先刺那裡，伊並未恐嚇甲○○，是甲○○要和伊一起回
    家，要證實他說的沒錯，如果伊恐嚇要殺甲○○，甲○○怎
    敢上車；伊亦未在甲○○之住家前揚言要讓甲○○死，伊是
    說甲○○你給我裝瘋子等語。經查：
  (一)被害人甲○○雖於警詢時供稱：「乙○○於九十七年一月八
    日五日十分駕自小客車○五九五–HL號到臺中縣大里市○○
    路○段一○一號前我工作場所（中國時報大里分社）旁找我
    ，要知道我妹妹去處消息，我稱我妹妹去桃園，乙○○要我
    上自小客車○五九五–HL號至我家找我妹妹，我不肯，乙○
    ○就從自小客車○五九五–HL號車上取出乙把水果刀，問我
    要先刺那裡，我沒有辦法，只好跟乙○○上自小客車○五九
    五–HL號至我家，但沒有見到我妹妹黃嘉雯，乙○○很生氣
    並揚言要讓我死，臨走前還在臺中縣大里市○○路一九○巷
    巷口開車門大聲說『甲○○你要死了』云云（警卷第五頁）
    。惟就甲○○所指訴被告在中國時報大里分社旁持乙把水果
    刀，恐嚇伊要先刺那裡，伊沒有辦法，才上乙○○之自小客
    車乙節，經本院當庭勘驗扣案錄影光碟顯示：「光碟一部分
    （即中國時報大里分社旁之監視錄影），錄影光碟播放時間
    ：00：03秒，畫面出現一身穿外套吸菸男子甲○○。00
    ：10秒，畫面出現另一男子乙○○蹲坐，乙○○與甲○○面
    對面蹲坐（右方為甲○○，左方為乙○○），甲○○蹲坐處
    右後方報紙上出現疑似刀械之物。00：14秒，甲○○將疑
    似刀械之物交予乙○○，並先放置於二人中間之地上報紙堆
    上。00：19秒，乙○○面對著甲○○，揮動手中疑似刀械
    之物。00：40秒，乙○○手持疑似刀械物離開畫面，甲○
    ○手拿安全帽，疑似要離開現場。00：45秒，甲○○將手
    上安全帽丟置在現場置放報紙之紙箱上，轉身要離開。00
    ：48秒，甲○○走到機車旁。00：54秒，螢幕顯示當時之
    時間為2008年1月8日5時26分35秒。光碟二部分（即被告自
    小客車之監視錄影），錄影光碟播放時間：00：08秒，畫
    面出現乙○○進入白色轎車，在此之前，乙○○在駕駛座外
    之車門外站立等候。00：17秒，畫面出現甲○○坐上與同
    車之前座乘客位子00：22秒，乙○○駕車載甲○○離開。
    」等情製有勘驗筆錄在卷可考（本院卷第十五頁背面至第十
    六頁正面），從上開錄影內容中，關於甲○○將被告交給他
    之水果刀置放甲○○之身後右後方報紙堆上，被告與甲○○
    二人均是蹲著面對面講話，之後甲○○再將水果刀交還予被
    告，在此之前，甲○○係先將水果刀放置於渠二人中間之地
    上報紙堆上，接著被告蹲著手持水果刀揮動把玩，並與乙○
    ○面對談話，其後甲○○一度持安全帽欲騎自己的機車，另
    方面被告則一人先至自己之自小客車門旁等候甲○○，並一
    人先行進入車內，隨後甲○○一人獨自走近車旁，自己開啟
    車門坐入副駕駛座等情以觀，並未有被告從自小客車車上取
    出乙把水果刀後，問甲○○要先刺那裡，甲○○沒有辦法，
    只好跟乙○○上自小客車之情形，且觀之整個過程，並不見
    甲○○有因被告取出水果刀而心生畏懼之跡象，則甲○○之
    警詢指述與實情已有不符。
  (二)證人甲○○於本院審理中具結證稱：九十七年一月八日凌晨
    五點多，被告到臺中縣大里市○○路○段一○一號中國時報
    大里分社伊之工作場所找伊，因為被告與伊妹妹先前有交往
    ，伊妹妹好像不願意與被告在一起，被告一直要找伊妹妹，
    但是伊妹妹不願意出面，所以被告才來找伊，叫伊帶他去找
    伊妹妹，伊告訴被告，伊送完報紙後還要工作，沒有時間陪
    他去，被告一直逼伊要去找伊妹妹，但伊不肯；被告的刀子
    是從車上拿出來的，因被告一直煩伊，伊就跟被告說不要煩
    伊，讓伊死了算了，然後被告就把刀子拿出來，告訴伊說「
    你不是要死嗎？要刺那裡？」，那時被告也有說他心情很不
    好，要伊刺他，然後他就把刀子拿給伊，但伊不可能刺他，
    所以伊把刀子放在伊的右後方報紙上，因為被告有喝酒，又
    叫伊把刀子還給他，因為當時那裡有很多伊的同事，伊怕打
    擾到伊的同事，伊就與被告一起離開，回到伊家找伊妹妹，
    伊只是想先支開被告離開伊的工作場所；被告將刀子拿給伊
    時，因被告有喝酒，伊想把被告的刀子拿到伊這邊會比較安
    全，伊那時應該不會害怕，伊是為了安全起見才把刀子拿到
    伊的身邊；因為伊怕打擾到伊工作地點的同事，而且伊不走
    ，被告也不走，所以伊才會與被告一起離開，伊上了被告的
    車之後，就告訴被告到伊家，到伊家之後，被告那時只是想
    要知道伊妹妹是否有無在家，後來被告發現伊妹妹不在家，
    被告就要伊與他一起離開伊家，叫伊帶他去找伊妹妹，但是
    伊不肯，那時伊家人也起床了，被告就離開了，伊接著就去
    報警，之後伊還要回工作的地方，因為伊怕被告再到伊工作
    的地方鬧，所以伊才報警；被告與伊回到伊家後，沒有發現
    伊妹妹，被告在伊家曾對伊說「你給我裝肖維」後來被告走
    出伊家後，又說「甲○○要讓你死」、「甲○○你要死了」
    這些話，當時伊在家裡面，伊有聽到被告說這些話等語；另
    證人甲○○並證稱：被告並非一開始去找伊時，就有拿刀子
    在手上，被告當天去找伊主要是要去找伊問伊妹妹的下落，
    因為伊叫被告不要煩伊，然後伊說乾脆讓伊死了，被告才到
    車上拿刀子，是因為伊跟被告說乾脆讓伊死了，被告才對伊
    說要刺那裡，從伊對被告說不要煩伊，乾脆讓伊死了，到被
    告回車上拿出刀子再交給伊，並問伊要刺那裡的過程中，被
    告並未有對伊惡言相向或是有威脅要對伊不利的言行舉止，
    在這過程中，被告並沒有因為伊沒有據實告訴被告伊妹妹的
    下落，被告就對伊惡言相向或是有威脅要對伊不利的言行舉
    止，伊是因被告從車上拿出刀子，還有喝酒，還在那裡亂，
    伊才會害怕，被告拿出刀子出來給伊時候，並無作勢要刺伊
    的動作，光碟畫面中，伊將刀子交還給被告，被告當時將刀
    子拿在手中轉動，伊等二人當時正面對面蹲著講話，被告當
    時揮動的刀子，並沒有對伊說要刺伊或是要讓伊死這些話，
    也沒有對伊作任何威脅或是不利的言行舉止；被告載伊回家
    之後，被告要離開伊家時，是在屋外叫囂，並非對著伊的面
    講，被告當時並沒有做任何其他威脅動作，被告當時之所以
    在屋外叫囂是因為被告載伊回去後，伊不願與被告一起走，
    被告在屋外叫囂時，伊不會害怕，因當時伊家人都起床了，
    伊不要理他等語（本院卷第十六頁至第二十一頁背面）。顯
    見被告並非自始持刀恐嚇被害人甲○○而逼問甲○○妹妹之
    下落，或者是因甲○○不肯隨被告上車去找黃嘉雯，被告始
    持刀恐嚇命其上車，而是因甲○○被追問到煩透了，主動聲
    稱伊不如去死，被告始順勢回車上取出水果刀，並隨即將水
    果刀之主控權交給甲○○，且一度曾要求甲○○以刀刺被告
    ，益徵被告自始無對甲○○恐嚇之動機及犯意，而甲○○亦
    是為支開被告離開其工作場所，始搭乘被告之自小客車一起
    回家，並非因被告持刀恐嚇之言行而害怕被迫上車。此外，
    縱使證人甲○○所稱被告在伊家外曾叫囂說「甲○○要讓你
    死」、「甲○○你要死了」等語為真，但證人亦自承當時伊
    人在屋內，被告僅是因為伊不與被告一起離開伊家而在言語
    上叫囂，被告並未有積極之恐嚇言行，伊並不覺得害怕，而
    其所以報警，是擔心被告再回到伊工作場所鬧事。再者甲○
    ○亦自承被告在伊家曾對伊說「你給我裝肖維」等語，顯見
    被告之叫囂，乃酒精作用之不滿情緒的發洩，與惡害通知有
    間。準此以觀，無論是在甲○○之工作場所或在甲○○之家
    前，被告之持刀或叫囂行為，其二者之行徑不論從社會客觀
    經驗法則或甲○○個人之主觀認知，均不足認甲○○已因此
    而心生畏懼，縱使被告有上開鬧事行徑，亦與恐嚇罪構成要
    件有間，要難以該罪相繩。
四、綜上調查，被告前揭所辯，洵非虛詞。此外，本院復查無其
    他積極證據足資證明被告涉有公訴意旨所指之恐嚇犯行，被
    告犯罪不能證明，應為無罪之諭知。
據上論斷，應依刑事訴訟法第三百零一條第一項，判決如主文。
中    華    民    國    97    年    7     月    30    日
                刑事第三庭  法  官   賴恭利
上正本證明與原本無異。
如不服本判決，應於送達後十日內向本院提出上訴狀（應敘述具
體理由並附繕本），上訴於臺灣高等法院臺中分院。上訴書狀如
未敘述理由，應於上訴期間屆滿後二十日內補提理由書於本院。
                            書記官  孫立文
中    華    民    國    97    年    7     月    30    日


司法院資訊處製作；財團法人民間司法改革基金會備份。
